【裁判字號】    99,抗,130
【裁判日期】    990224
【裁判案由】    聲明異議
【裁判全文】
臺灣高等法院刑事裁定                   99年度抗字第130號
抗  告  人
即  受刑人  甲○○
上列抗告人因聲明異議案件，不服臺灣桃園地方法院中華民國99
年1月5日所為裁定（99年度聲字第14號），提起抗告，本院裁定
如下：
    主  文
抗告駁回。
    理  由
一、原裁定意旨略以：異議人即受刑人甲○○因毒品危害防制條
    例案件，經臺灣桃園地方法院以96年度訴字第1681號判決，
    並於民國97年7月22日確定在案，臺灣桃園地方法院檢察署
    檢察官遂以98年度執字第2389號執行命令，為「將臺灣桃園
    地方法院檢察署98年度執字第2389號張冠民毒品危害防制條
    例案內扣案金額新臺幣261,554元，轉匯臺灣花蓮監獄受刑
    人甲○○保管戶內」之執行，有本院被告前案紀錄表、臺灣
    桃園地方法院檢察署98年9月17日桃檢堂酉98執2389字第077
    010號函在卷可稽。異議人雖以上開檢察官之執行命令，轉
    匯入受刑人甲○○保管戶內之款項金額不足，未見聲明異議
    人所屬美金3000元，請求撤銷檢察官之執行指揮命令處分並
    准予發還扣案之美金3,000元云云。惟查：法務部調查局台
    北縣調查站於96年7月28日，在異議人甲○○位於桃園市○
    ○路76號4樓之租屋處扣得之物品，其中如96年度偵字第187
    50號卷第19、20頁所附該站扣押物品目錄表編號15至19所示
    之我國及各國現金，即美元百元鈔30張、人民幣百元鈔119
    張、10元鈔7張、50元鈔1張、5元鈔1張、1元鈔2張、港幣1,
    000元鈔3張、100元鈔6張、10元鈔1張、澳門幣20元鈔1張、
    新台幣15萬元，依96年度偵字第18750號卷第194頁所附臺灣
    桃園地方法院檢察署扣押物品清單編號13所示新台幣261,55
    4元，其備考欄記載：「新臺幣15萬元。美金：3,000元（匯
    率1：32.26，計96,780元）。港幣：3,600元（匯率1：4.10
    4，計14,774元）。合計：261,554元」等情，業經原審依職
    權調閱臺灣桃園地方法院檢察署96年度偵字第18750號卷核
    對無訛。是臺灣桃園地方法院檢察署檢察官以98年度執字第
    2389號為「請將臺灣桃園地方法院檢察署98年度執字第2389
    號張冠民毒品危害防制條例案內扣案金額新臺幣261,554元
    ，轉匯臺灣花蓮監獄受刑人甲○○保管戶內」之執行命令，
    顯已將該美金3,000元折合新臺幣於上揭執行命令一併轉匯
    臺灣花蓮監獄受刑人甲○○保管戶內，是異議人所稱略以：
    該款項金額不足，未見聲明異議人所屬美金3,000元云云，
    顯有誤會。綜上所述，臺灣桃園地方法院檢察署檢察官所為
    上揭執行命令並無何違誤之處，受刑人執前詞聲明異議，為
    無理由，應予駁回等語。
二、抗告意旨略以：抗告人所有之我國及各國現金數量分別為美
    金100元鈔30張、人民幣100元鈔119張、10元鈔7張、50元鈔
    1張、5元鈔1張、1元鈔2張、港幣1,000元鈔3張、100元鈔6
    張、10元鈔1張、澳門幣20元鈔1張、新台幣15萬元，然台灣
    桃園地方院檢察署僅返還抗告人美金3,000元（匯率1：32.2
    6，計新臺幣96,780元）、港幣：3,600元（匯率1：4.104，
    計新臺幣14,774元）、新臺幣150,000，合計：261,554元，
    抗告人所有之人民幣12,027元及澳門幣20元，折合台幣近6
    萬元卻不翼而飛，抗告人之財產權益受損，原裁定視而不見
    ，漏未審酌，謂本件執行命令無違誤，令人匪夷所思。姑不
    論臺灣桃園地方院檢察署未經抗告人同意及於法無據下，擅
    將抗告人所為之外幣兌為新台幣，惟其既以擅越應將等值之
    現金返還抗告人，原裁定遽然駁回抗告人之異議，實屬不當
    ，爰依法提起抗告，請求撤銷原裁定以維公允等語。
三、按對於審判長、受命法官、受託法官或檢察官所為關於羈押
    、具保、責付、限制住居、搜索、扣押或扣押物發還、因鑑
    定將被告送入醫院或其他處所之處分不服者，受處分人得聲
    請所屬法院撤銷或變更之，刑事訴訟法第416條第1項第1款
    定有明文；而同法第418條第1項前段復明定對於法院此項裁
    定，不得抗告。而刑事訴訟法第484條之聲明異議，以受刑
    人或其法定代理人或配偶，對於檢察官執行之指揮認為不當
    者，方得為之，此與受處分人對於審判長、受命法官、受託
    法官或檢察官關於沒入保證金或扣押物發還之處分，得依同
    法第416條第1項第1款聲請其所屬法院撤銷或變更之程序不
    同，同法第418條第1項前段復明定對於法院此項裁定，不得
    抗告（最高法院71年台抗字第404號判例、81年度台抗字第4
    68號判決參照）。又不得抗告之案件，不因原裁定誤載得抗
    告，而受影響（最高法院87年度台抗字第222號裁定意旨參
    照）。經查：本件臺灣桃園北地方法院檢察署檢察官以98年
    度執字第2389號執行命令，所為「將臺灣桃園地方法院檢察
    署98年度執字第2389號張冠民毒品危害防制條例案內扣案金
    額新臺幣261,554元，轉匯臺灣花蓮監獄受刑人甲○○保管
    戶內」之執行，係屬發還扣押物之執行，抗告人對於該處分
    所轉匯之金額不符，具狀向原審法院表示不服，請求發還不
    足之金額，係對於檢察官關於扣押物發還所為處分，向原審
    具狀表示不服而請求撤銷並發還扣押物，核屬刑事訴訟法第
    416條第1項第1款準抗告範疇，此項裁定，依上開說明，既
    不在得抗告之列，亦不因原裁定正本誤載為得抗告而發生得
    抗告之效力，乃抗告人據以提起本件抗告，自屬不合法，應
    予駁回。至本件檢察官發還之美金3,000元以外之扣押物苟
    有短缺，抗告人應另行向臺灣桃園地方院檢察署聲請發還，
    附此敘明。
四、據上論結，應依刑事訴訟法第411條，裁定如主文。
中    華    民    國    99    年    2     月     24   日
                  刑事第七庭  審判長法  官  宋明蒼
                                    法  官  趙功恆
                                    法  官  楊智勝
以上正本證明與原本無異。
不得再抗告。
                                    書記官  林桂玉
中    華    民    國    99    年    2     月    26    日

司法院資訊處製作；財團法人民間司法改革基金會備份。
